【裁判字號】    90,訴,514
【裁判日期】    900620
【裁判案由】    營利事業所得稅
【裁判全文】
臺中高等行政法院判決                                 九十年度訴字第五一四號
                              .
    原      告  如來加油站有限公司
    代  表  人  甲○○
    代  表  人  乙○○
    訴訟代理人  丙○○
右當事人間因營利事業所得稅事件，原告不服財政部中華民國九十年一月八日台財訴
第0000000000及九十年一月五日台財訴第0000000000號訴願決
定，提起行政訴訟，本院判決如左︰
    主  文
原告之訴駁回。
訴訟費用由原告負擔。
    事  實
一、事實概要：
    緣原告七十八年度營利事業所得稅結算申報，涉嫌漏開統一發票，短漏報銷貨收
    入新台幣（下同）五五、一二五元，案經被告機關查獲，除補徵所漏稅款一、○
    二七元外，並就所漏稅額處○．五倍之罰鍰五○○元（計至百元止）；又原告銷
    貨未依規定開立統一發票，經被告機關按未依規定給與他人憑證論處，乃依查明
    認定之金額五五、一二五元，處百分之五罰鍰二、七五六元，合計處罰鍰三、二
    五六元，原告不服，就核定補徵稅額及罰鍰部分，申經復查結果，准予註銷罰鍰
    三、二五六元，其餘復查駁回。另原告七十九年度營利事業所得稅結算申報，亦
    涉嫌短漏報營業收入二、八一四、七六九元（其中一、九四六、○八九元未開立
    發票），案經被告機關同時查獲，除補徵所漏稅款四六、五四七元外，並就所漏
    稅額處○．五倍之罰鍰二三、二○○元，又原告銷貨未依規定開立統一發票，經
    被告機關按未依規定給與他人憑證論處，並依查明認定之金額一、九四六、○八
    九元，處百分之五罰鍰九七、三○四元，合計處罰鍰一二○、五○四元。原告不
    服，就核定補徵稅額及罰鍰部分，申經復查結果，罰鍰獲准減列九七、三○四元
    ，變更核定為二三、二○○元，其餘復查駁回，原告對該二年度復查決定猶表不
    服，循序提起訴願，亦遭駁回，乃提起行政訴訟。
二、兩造聲明：
（一）原告聲明求為判決：
      訴願決定暨原處分（復查決定）不利原告部分均撤銷。
（二）被告聲明求為判決：
      駁回原告之訴。
三、兩造之爭點：
（一）原告主張之理由：
  １、按漏稅罰屬刑事案件（按漏稅罰為行政罰，非刑事案件，原告認屬刑事案件，
      尚有誤會），應採證據主義，被告於本件採推計課稅主義，並無實質之證據足
      以證明原告漏報稅款事實，與證據主義不符。而被告在處理本件過程中亦有諸
      多違背辦案法則之處，如：(1)原告於八十年度之稅款繳納，原可獲退稅六萬餘
      元，然稅務人員竟要求二萬元之交際費始可退稅。(2)被告機關稽核員王叔福初
      於八十二年三月五日原告公司之會計人員及負責人之配偶至被告處舉證時，即
      告知其等，原告公司可將跨年度賣出之油品，歸屬正常年度，然嗣又向原告為
      不同之指示，後竟又於八十二年四月二十四日至原告會計處，要求原告承認逃
      漏稅並簽發承諾書及開立發票，原告代表人之配偶未為配合，王叔福即對原告
      代表人施以惡言，顯不符辦案法則。
  ２、民國八十九年以前，柴汽油之買賣油料供給全由中國石油產銷，原告並無漏進
      貨，此亦由被告機關向中國石油公司嘉義營業處取得進貨憑證確認在案。被告
      僅以原告存貨超過油槽容量及推計課稅原則，即判定原告有漏稅事實，殊難令
      人甘服。
  ３、原告於前開八十二年三月五日派員至中區國稅局舉證時，曾依被告機關稽查員
      之指示，將跨年度賣出之油品，歸屬正常年度，因而提出更正八十年度之會計
      帳，被告亦以中區國稅局一字第八三○三一五五六號函核定並補徵營業所得稅
      一三九、四七八元在案。被告業已明列其中一、三四三、九六九元在更正後應
      歸屬於七十八年度及七十九年度，是本件應屬年度調整之問題，原告並無逃漏
      稅之事實。
  ４、被告主張，原告關於營業稅部分未經提起行政救濟，已告確定云云。查該部分
      前經被告所屬雲林縣稅捐稽徵處以八十五年十一月二十九日八五雲稅法字第○
      三五二二二號函表示撤銷八十五年十月十一日八五雲稅法字第一二九○五四號
      複查決定書在案，被告此部分主張與事實不符。
（二）被告主張之理由：
  １、營利事業所得稅部分：
（１）按「營利事業所得之計算，以其本年度收入總額減除各項成本費用、損失及稅
      捐後之純益額為所得額。」「納稅義務人應於每年二月二十日起至三月底止，
      填具結算申報書，向該管稽徵機關，申報其上一年度內構成綜合所得總額或營
      利事業收入總額之項目及數額，以及有關減免、扣除之事實，並應依其全年應
      納稅額減除暫繳稅額、尚未抵繳之扣繳稅額及可扣抵稅額，計算其應納之結算
      稅額，於申報前自行繳納。‧‧‧。」分別為所得稅法第二十四條第一項及第
      七十一條第一項所規定。
（２）本件原告係於七十八年三月份設立，以經營油品銷售業務為主，其七十八年度
      營利事業所得稅結算申報，涉嫌漏開統一發票，短漏報營業收入五五、一二五
      元，案經被告機關查獲並核定短漏報所得額四、一○六元，除補徵稅款一、○
      二七元外，並分別依所得稅法及稅捐稽徵法規定處罰鍰計三、二五六元。原告
      不服，主張其油品銷售均受管制，進銷存均有帳可稽，而帳載存量超過油槽存
      量之原因，在於七十八年至七十九年間，本省建築景氣，砂石供不應求，為營
      運需要，以簡易油槽多個放置於砂石工作場營業，並未漏開發票及短漏報營業
      收入等情，申請復查，經被告復查決定，以原告同一漏稅事實，涉嫌分別逃漏
      營業稅及營利事業所得稅，營業稅部分，經雲林縣稅捐稽徵處予以補徵營業稅
      ，並依營業稅法第五十一條第三款之規定處以罰鍰在案，原告不服該補徵營業
      稅及罰鍰之處分，業已循序提起行政救濟，案經財政部再訴願決定維持補徵營
      業稅本稅部分，原告並未提起行政訴訟而告確定，是本件被告機關核認原告漏
      報營業收入五五、一二五元，短漏報所得額四、一○六元，予以補徵營利事業
      所得稅一、○二七元，並無不合，訴願決定亦持相同論見，駁回訴願。原告於
      本訴訟並無新事證可稽，雖一再主張並無短漏報營業收入情事，惟既無法舉證
      以實其說，自無可採。
（３）原告七十九年度營利事業所得稅結算申報，亦因期末申報各類油品存量超過其
      油槽設備最高儲量，而涉嫌短漏報營業收入二、八一四、七六九元，並短漏開
      發票一、九四六、○八九元，案經被告機關查獲並核定短漏報所得額一八六、
      一八九元，予以補徵稅款四六、五四七元，原告仍以同一理由，申經被告機關
      復查決定，以該漏報之營業收入，業經財政部再訴願決定維持補徵營業稅本稅
      部分，原告亦未提起行政訴訟而告確定，是被告機關核認原告漏報營業收入二
      、八一四、七六九元，短漏報所得額一八六、一八九元，予以補徵營利事業所
      得稅四六、五四七元，並無不合，原告主張其七十九年度期末存貨，已作承轉
      分錄，並無漏報系爭銷貨收入云云，並無新事證可稽，其執前詞主張，委無可
      採。
  ２、罰鍰部分：
（１）按「納稅義務人已依本法規定辦理結算申報，但對依本法規定應申報課稅之所
      得額有漏報或短報情事者，處以所漏稅額兩倍以下之罰鍰。」為所得稅法第一
      百十條第一項所明定。次按「主旨：納稅義務人同時觸犯租稅行為罰及漏稅罰
      相關罰則之案件，依本函規定處理。說明：二、案經本部八十五年三月八日邀
      集法務部、本部相關單位及稽徵機關開會研商，並作成左列結論，應請參照辦
      理：‧‧‧（二）營業人觸犯營業稅法第五十一條各款，如同時涉及稅捐稽徵
      法第四十四條規定者，參照行政法院八十四年九月二十日九月份第二次庭長評
      事聯席會議決議意旨，勿庸併罰，應擇一從重處罰。」亦經財政部八十五年四
      月二十六日台財稅第八五一九○三三一三號函釋在案。
（２）本件被告機關原按原告七十八年度漏稅額一、○二七元，處○．五倍之罰鍰五
      ○○元，原告不服，申請復查，被告復查決定，以依稅務違章案件減免處罰標
      準規定，漏稅額在三千元以下者免罰。是系爭罰鍰五○○元部分准予註銷。另
      原告漏開統一發票，短漏報營業收入五五、一二五元，原經被告依稅捐稽徵法
      第四十四條之規定，處罰鍰二、七五六元部分，經查原告短漏報銷售額經雲林
      縣稅捐稽徵處，依營業稅法第五十一條規定處四倍之罰鍰，故本件原告同時觸
      犯租稅行為罰及漏稅罰，依財政部函釋，勿庸併罰，應擇一從重處罰，原處罰
      鍰二、七五六元部分亦准予註銷，與法並無不合。
（３）另原告七十九年度營利事業所得稅結算申報，因短漏報營業收入二、八一四、
      七六九元（其中一、九四六、○八九元未開立發票），逃漏所得稅額四六、五
      四七元，經被告機關查獲，乃依所得稅法第一百十條第一項規定，處所漏稅額
      ○．五倍之罰鍰二三、二○○元，又原告銷貨未依規定開立統一發票，經被告
      按未依規定給與他人憑證論處，依稅捐稽徵法第四十四條規定，按查明認定之
      金額一、九四六、○八九元，處百分之五罰鍰九七、三○四元，合計處罰鍰一
      二○、五○四元。原告申請復查後，被告復查決定，以因原告短漏開發票及短
      漏報銷售額，業經雲林縣稅捐稽徵處，依營業稅法第五十一條規定處四倍罰鍰
      （原處七倍罰鍰），故本件原告同時觸犯租稅行為罰及漏稅額，依首揭財政部
      函釋，勿庸併罰，應擇一從重處罰，是原處罰鍰九七、三○四元部分，准予註
      銷，其餘復查駁回，審諸首揭規定財政部函釋意旨，並無不合，訴願決定亦持
      與原告相同之論見予以駁回。原告主張其七十九年度期末存貨，已作承轉分錄
      ，並無漏報系爭銷貨收入，訴稱裁處罰鍰與事實不符云云，並無可採。
    理  由
壹、營利事業所得稅部分：
  一、按「營利事業所得之計算，以其本年度收入總額減除各項成本費用，損失及稅
      捐後之純益額為所得額。」「納稅義務人應於每年二月二十日起至三月底止，
      填具結算申報書，向該管稽徵機關，申報其上一年度內構成綜合所得總額或營
      利事業收入總額之項目及數額，以及有關減免、扣除之事實，並應依其全年應
      納稅額減除暫繳稅額、尚未抵繳之扣繳稅額及可扣抵稅額，計算其應納之結算
      稅額，於申報前自行繳納。‧‧‧  。」分別為所得稅法第二十四條第一項、
      第七十一條第一項所明定。
  二、本件原告係於七十八年三月份設立，以經營油品銷售業務為主，其七十八年度
      營利事業所得稅結算申報，因期末申報各類油品存量超過其油槽設備最高儲量
      ，涉嫌漏開統一發票，短漏報營業收入五五、一二五元，案經被告查獲並核定
      短漏報所得額四、一○六元，除補徵稅款一、○二七元外，並分別依所得稅法
      及稅捐稽徵法規定處罰鍰計三、二五六元。原告不服，主張其油品銷售均受管
      制，油品銷售進銷存亦可勾稽，而帳載存量超過油槽存量之原因，在於七十八
      年至七十九年間，本省建築景氣，砂石供不應求，為營運需要，以簡易油槽多
      個放置於砂石工作場營業，並未漏開發票及短漏報營業收入等情，申請復查，
      。經被告復查決定，以查原告同一漏稅事實，涉嫌分別逃漏營業稅及營利事業
      所得稅，營業稅部分，經雲林縣稅捐稽徵處予以補徵營業稅，並依營業稅法第
      五十一條第三款之規定處以罰鍰在案，原告不服該處補徵營業稅及罰鍰之處分
      ，循序提起行政救濟，案經財政部八十五年九月十一日台財訴第000000
      000號再訴願決定維持補徵營業稅本稅部分，原告亦未提起行政訴訟而告確
      定，是本件原處分核認原告漏報營業收入五五、一二五元，短漏報所得額四、
      一○六元，予以補徵營利事業所得稅一、○二七元，並無不合為由，駁回其復
      查之申請，原告不服提起訴願，經訴願決定機關以相同之論見，予以駁回。
  三、另原告七十九年度營利事業所得稅結算申報，同因期末申報各類油品存量超過
      其油槽設備最高儲量，涉嫌短漏報營業收入二、八一四、七六九元，並短漏開
      發票一、九四六、○八九元，案經被告查獲並核定短漏報所得額一八六、一八
      九元，補徵稅款四六、五四七元。原告不服，持同上主張申請復查。經被告復
      查決定以前述理由，認本件原處分核認原告漏報營業收入二、八一四、七六九
      元，短漏報所得額一八六、一八九元，予以補徵營利事業所得稅四六、五四七
      元，並無不合為由，駁回復查之申請，原告不服提起訴願，訴願決定機關仍持
      相同論見，予以駁回。
  四、經查，原告七十八年及七十九年期末帳載存貨油品超過其油槽設備最高儲存量
      ，涉嫌漏開統一發票短漏報銷售額計二、○○一、二一四元（七十八年度五五
      、一二五元；七十九年度一、九四六、○八九元），案經被告查獲，移由雲林
      縣稅捐稽徵處審查屬實予以補徵營業稅一○○、○六一元，原告不服，循序提
      起訴願、再訴願，業經財政部以八十五年九月十一日台財訴第0000000
      00號再訴願決定維持補徵營業稅本稅部分，原告亦未提起行政訴訟而告確定
      之事實，有該訴願決定書附於原處分卷可稽，該訴願決定書理由欄內已詳載：
      「‧‧‧（二）卷查本件再訴願人七十八年度期未帳載存貨油品數量，計高級
      汽油三七、九四四‧七二公升，超過其油槽設備最高儲存量，計高級汽油三三
      、八○○公升；七十九年期未帳載存貨油品數量，計高級汽油七六、三九○‧
      七九公升，高級柴油二五九、四四一‧六一公升，九二無鉛汽油三六、七○三
      ‧○二公升，超過其油槽最高儲存量，計高級汽油三三、八○○公升、高級柴
      油五三、○○○公升，九二無鉛汽油三三、六○○公升，涉嫌漏開統一發票短
      漏報銷售額：計七十八年銷售貨物金額五五、一二五元；七十九年銷售金額二
      、八一四、七六九元未於銷貨當時依法開立統一發票。再訴願人除在八十年一
      月自動補開七十九年度部分八六八、六八○元外，餘一、九四六，○八九元，
      截至查獲 (八十二年二月)時，均未補開，合計漏報銷售額金額為二、○○一
      、二一四元，逃漏營業稅一○○、○六一元。案經本部台灣省中區國稅局查獲
      ，並移由原處分機關審理違章屬實，此有再訴願人負責人八十二年八月二日於
      中區國稅局承認該局計算之銷售額並無錯誤之談話筆錄，油池計量標高油量對
      照表，進銷存明細表，本部台灣省中區國稅局違章案件通報表等資料影本附卷
      可稽，違章事實洵堪認定，原處分機關乃據而補徵其營業稅一○○、○六一元
      ，審諸首揭規定，並無不合。(三)茲據再訴願人主張其帳載存貨量超過油槽存
      量之原因在於七十八年至七十九年間，本省建築景氣，砂石供不應求，為營運
      需要，以簡易油槽多個放置於砂石工作場營業，並未短少乙節。經核依加油站
      設置管理規則第十七條第一項「經營加油站業務者，限以流量式加油機販售汽
      、柴油。其汽、柴油之交付行為限在加油站內完成，不得於核准基地範圍外營
      業，且不得以任何器具對外送貨。」之規定，亦即不得在加油站基地以外場所
      營業及對外送貨，再訴願人七十八年及七十九年縱有在固定油槽之外地，另設
      簡易油槽營運之情事，於銷貨當時，仍應依規定開立發票，並申報當期銷售額
      。至七十八年及七十九年年終盤存存油存量，仍應彙總主油槽及簡易油槽存量
      作年度帳上調整，以符合進、銷、存帳面平衡之原則，其景氣良窳亦不應有量
      差之出現。是再訴願人於八十二年始藉詞另設簡易油槽營業，而迄未能提示油
      品儲放地點租約及安檢資料、銷售對象及開立發票資料供核，並說明七十八年
      及七十九年帳載未作年度調整原因（含銷售及存量），空言主張，自不足採。
      本部分原處分及原決定均應予維持」等情明確。至原告所提雲林縣稅捐稽徵處
      八十五年十一月二十九日八五雲稅法字第○三五二二二號函及台灣省政府八十
      五年十二月二十日八五府訴二字一七四六四六號訴願決定書部分，乃財政部於
      前開八十五年九月十一日台財訴第000000000號再訴願決定，將該案
      「訴願決定及原處分關於違反營業稅法科處罰鍰部分均撤銷，由原處分機關（
      雲林縣稅捐稽徵處）另為處分」，雲林縣稅捐稽徵處遂依該再訴願決定意旨撤
      銷該處八十五年十月十一日八五雲稅法字第一二九○五四號復查決定書並再行
      重核另為處分，原告對該重核之處分循序提起訴願，業經台灣省政府八十七年
      十二月二十九日八七府訴一字第一七四三七八號決定訴願駁回在案，有該訴願
      決定書附於原處分卷可查，是原告所為前開主張均無可採。原處分予以補徵營
      利事業所得稅，核無違誤，訴願決定續予維持，亦無不合。
貳、罰鍰部分：
  一、按「納稅義務人已依本法規定辦理結算申報，但對依本法規定應申報課稅之所
      得額有漏報或短報情事者，處以所漏稅額兩倍以下之罰鍰。」所得稅法第一百
      十條第一項定有明文。次按「主旨：納稅義務人同時觸犯租稅行為罰及漏稅罰
      相關罰則之案件，依本函規定處理。說明：二、案經本部八十五年三月八日邀
      集法務部、本部相關單位及稽徵機關開會研商，並作成左列結論，應請參照辦
      理‧‧‧（二）營業人觸犯營業稅法第五十一條各款，如同時涉及稅捐稽徵法
      第四十四條規定者，參照行政法院八十四年九月二十日九月份第二次庭長評事
      聯席會議決議意旨，勿庸併罰，應擇一從重處罰。」亦經財政部八十五年四月
      二十六日台財稅第八五一九○三三一三號函釋在案。
  二、本件原告七十八年度漏稅額一、○二七元，被處○．五倍之罰鍰五○○元部分
      ，經被告復查決定，以查其漏稅額在三千元以下，符合稅務違章案件減免處罰
      標準所定免罰之規定，准予註銷；另原告漏開統一發票，短漏報營業收入五五
      、一二五元，經被告依稅捐稽徵法第四十四條之現定，處罰鍰二、七五六元部
      分，經被告復查決定，以原告短漏報銷售額業經雲林縣稅捐稽徵處依營業稅法
      第五十一條規定處四倍之罰鍰，故原告同時觸犯租稅行為罰及漏稅罰，依前揭
      財政部函釋，勿庸併罰，應擇一從重處罰，原處罰鍰二、七五六元亦准予註銷
      ，合先敘明。
  三、經查，原告七十九年度營利事業所得稅結算申報，因短漏報營業收入二、八一
      四、七六九元（其中一、九四六、○八九元未開立發票），逃漏所得稅額四六
      、五四七元，經被告機關查獲，乃依所得稅法第一百十條第一項規定，處所漏
      稅額○．五倍之罰鍰二三、二○○元﹔又原告銷貨未依規定開立統一發票，經
      被告按未依規定給予他人憑證論處，依稅捐稽徵法第四十四條規定，按查明認
      定之金額一、九四六、○八九元，處百分之五罰鍰九七、三○四元，合計處罰
      鍰一二○、五○四元。原告不服，主張並未漏開發票及短漏報營業收入云云，
      申請復查，經被告復查決定，以查原告短漏報之營業收入二、八一四、七六九
      元，其中一、九四六、○八九元未依規定開立銷貨發票，經依稅捐稽徵法第四
      十四條之規定，處百分之五罰鍰計九七、三○四元部分，因原告短漏開發票及
      短漏報銷售額，業經雲林縣稅捐稽徵處，依營業稅法第五十一條規定處四倍罰
      鍰（原處七倍罰鍰），故本件原告同時觸犯租稅行為罰及漏稅額，依首揭財政
      部函釋，勿庸併罰，應擇一從重處罰，是原處罰鍰九七、三○四元部分，准予
      註銷，其餘復查駁回。原告不服，提起訴願，經訴願決定機關持相同論見，予
      以駁回。揆諸首揭規定、函釋及本件前開關於營利事業所得稅之說明，被告所
      為復查決定並無違誤，訴願決定遞予維持，亦無不合。原告仍執前詞主張，核
      無可採。
參、綜上所述，原告之主張均無可採，其訴非有理由，應予駁回。
肆、原告受合法之通知，未於言詞辯論期日到場，核無民事訴訟法第三百八十六條各
    款所列情形，經被告之聲請，由其一造辯論而為判決。
據上論結，本件原告之訴為無理由，依行政訴訟法第一百九十五條第一項後段、第九
十八條第三項前段、第二百十八條，民事訴訟法第三百八十五條第一項前段，判決如
主文。
中    華    民    國     九十        年      六      月      二十       日
                    臺 中 高 等 行 政 法 院  第 一 庭
                                審 判 長 法  官      簡  朝  振
                                         法  官      宋  富  美
                                         法  官      胡  國  棟
右正本證明與原本無異。
如不服本判決，應於判決送達後二十日內向本院提出上訴書狀，其未表明上訴理由者
，應於提起上訴後二十日內向本院提出上訴理由書（須依對造人數附具繕本）；如於
本判決宣示或公告後送達前提起上訴者，應於判決送達後二十日內補提上訴理由書（
須附繕本）。未表明上訴理由者，逕以裁定駁回。
提起上訴應預繳送達用雙掛號郵票拾份(每份三十四元)。
中    華    民    國     九十        年      六      月      二十二     日
                                法  院 書 記 官      莊  啟  明


司法院資訊處製作；財團法人民間司法改革基金會備份。
